【裁判字號】    97,裁,1989
【裁判日期】    970327
【裁判案由】    農保
【裁判全文】
最  高  行  政  法  院  裁  定
                                     97年度裁字第01989號
抗  告  人  甲○○
上列抗告人因與相對人勞工保險局間農保事件，對於中華民國95
年12月14日臺北高等行政法院93年度訴字第4061號裁定，提起抗
告，本院裁定如下︰
    主  文
抗告駁回。
抗告訴訟費用由抗告人負擔。
    理  由
一、按抗告法院認抗告為不合法或無理由者，應為駁回抗告之裁
    定。
二、原裁定係以：本件係抗告人向受相對人委託辦理之臺北縣新
    店地區農會（下稱新店農會）申請以實際從事農業工作者之
    非農會會員資格參加農民健康保險（下稱農保），案經新店
    農會以民國93年3月1日新農保字第9310063號函（下稱原處
    分）函復略以：抗告人申請參加農保，因其戶籍在新店市，
    農地坐落臺東縣，不符農地坐落與其住址應為同一直轄市、
    縣（市），或不同直轄市、縣（市）而相毗鄰之（鎮、市、
    區）範圍內之規定，所請參加農保資格不符，不能受理等語
    。抗告人不服，申請審議，經農民健康保險監理委員會（下
    稱農保監理會）以93年3月8日臺內農保監字第0930000206號
    書函復：以新店農會並未申報抗告人加保，相對人亦未核定
    不受理加保，抗告人逕行申請審議，與農保爭議事項審議辦
    法第2條、第3條之規定不符，未便受理等語。抗告人不服，
    提起訴願，經行政院以農保監理會未依農保爭議事項審議辦
    法第18條第1項規定作成審定書，核有未合，以93年10月22
    日臺訴字第0930088773號訴願決定：農保監理會93年3月8日
    臺內農保監字第0930000206號書函撤銷，由農保監理會於2
    個月內另為適法之審定。嗣農保監理會依訴願決定意旨重新
    審議，以94年1月3日農監審字第10858號審定：申請審議不
    予受理。審定書並附記抗告人如有不服，得於審定書送達之
    次日起30日內提起訴願，該審定書於94年1月6日送達抗告人
    簽收，抗告人若不服農保監理會上開審定，應再循提起訴願
    程序救濟。惟抗告人並未就前開農保監理會農監審字第1085
    8號審定書提起訴願，此有內政部94年12月1日臺內訴字第09
    40008094號函附原審卷可參。其既未經合法訴願程序，即不
    得逕行提起課予義務之行政訴訟，故抗告人聲明請求撤銷原
    處分及請命相對人應准其以農保身分加保之行政處分，難謂
    合法等詞，以裁定駁回其在原審之訴。
三、抗告意旨略謂：原裁定因抗告人未對農保監理會94年1月3日
    農監審字第10858號審定書提起訴願為由，認本件訴訟不合
    法予以駁回，此顯未考量本件於93年12月已提出行政訴訟，
    該審定書係在訴訟後製成，應與本件無關。況該審定書既依
    行政院訴願決定為之，則抗告人對行政院訴願決定不服，請
    求撤銷訴願決定，倘訴願決定被撤銷，該審定書即失依據，
    何庸對其提出訴願。且抗告人93年4月提起訴願，訴願標的
    包括新店農會代相對人對抗告人之行政處分及農保監理會書
    函，行政院訴願決定僅撤銷農保監理會93年3月8日臺內農保
    監字第0930000206號書函，並未撤銷相對人對抗告人之處分
    ，從而本件應屬經合法訴願程序之案件。又抗告人不服新店
    農會函復，誤向全民健康保險爭審會提起救濟，行政院衛生
    署以93年5月11日衛署訴字第0930019275號書函將抗告人不
    服原處分函移由內政部受理，內政部並未專函對抗告人答復
    處理情形，然依訴願法第61條之規定，仍應視為抗告人自始
    已向訴願管轄機關提起訴願，而行政院逾期未為訴願決定。
    再者，行政院訴願決定撤銷農保監理會書函之理由，僅為該
    會以書函答復，未依規定作成審定書。對農保監理會不受理
    本件之理由並未指其不當，亦未要求重行調查。訴願決定所
    稱於2個月內另為適法之審定，亦即僅要求其作成審定書。
    而農保監理會則補開會決議並補製審定書，而以相同理由為
    不受理，故94年1月3日之審定書實應視為農保監理會93年3
    月8日臺內農保監字第0930000206號書函瑕疵之補正，並非
    重新處分等語，求為廢棄原裁定，並請為實體判決。
四、本院查：按「人民因中央或地方機關對其依法申請之案件，
    於法令所定期間內應作為而不作為，認為其權利或法律上利
    益受損害者，經依訴願程序後，得向高等行政法院提起請求
    該機關應為行政處分或應為特定內容之行政處分之訴訟。人
    民因中央或地方機關對其依法申請之案件，予以駁回，認為
    其權利或法律上利益受違法損害者，經依訴願程序後，得向
    高等行政法院提起請求該機關應為行政處分或應為特定內容
    之行政處分之訴訟。」行政訴訟法第5條定有明文。故人民
    提起課予義務訴訟，須以先經合法訴願程序為前提，未經訴
    願程序，遽行提起課予義務之行政訴訟，自非法之所許。次
    按原告起訴不合程式或不備其他要件者，行政法院應以裁定
    駁回之。行政訴訟法第107條第1項第10款亦定有明文。本件
    抗告人於92年10月自臺東國稅局離職後，因申請參加農保，
    經受相對人委託辦理之新店農會以93年3月1日系爭原處分否
    准，抗告人循序提起行政救濟，嗣農保監理會依行政院93年
    10月22日臺訴字第0930088773號訴願決定意旨，以94年1月3
    日農監審字第10858號審定：申請審議不予受理。抗告人不
    服，未先踐行合法訴願程序，即逕行提起課予義務訴訟，揆
    諸前揭規定及說明，難認合法。經核原裁定對抗告人在原審
    之主張如何不足採，均已詳為論斷，抗告狀所陳各節，無非
    以其主觀對法律見解之歧異，任加指摘原審違背法令，洵不
    足採。本件抗告論旨，指摘原裁定違誤，求予廢棄，難認有
    理由，應予駁回。
五、依行政訴訟法第104條、民事訴訟法第95條、第78條，裁定
    如主文。
中    華    民    國    97    年    3     月    27    日
                    最高行政法院第三庭
                        審判長法官  黃  璽  君
                              法官  黃  清  光
                              法官  林  茂  權
                              法官  鄭  忠  仁
                              法官  黃  本  仁
以  上  正  本  證  明  與  原  本  無  異
中    華    民    國    97    年    3     月    28    日
                              書記官  彭  秀  玲


司法院資訊處製作；財團法人民間司法改革基金會備份。
